臺灣高等法院民事判決　八十九年度重訴字第八七號
　　　原　　　告　甲○○
　　　被　　　告　乙○○
右當事人間因原告提起刑事附帶民事訴訟，請求損害賠償事件，經本院刑事庭移送，
爰判決如左：
　　　主　　　文
被告應給付原告新台幣拾萬元及自民國八十九年一月五日起至清償日止，按年息百
分之五計算之利息。
被告應將本院九十年度上更（ㄧ）字第一一六號刑事判決全文以六號字體刊登於中國
時報第一版下方壹日。
原告其餘之訴駁回。
訴訟費用由被告負擔二分之一，餘由原告負擔。
本判決第一項所命之給付，於原告以新台幣壹拾萬元供擔保後得假執行。
原告其餘假執行之聲請駁回。
　　　事　　　實
一、原告聲明求為判決：(一)被告應給付原告新台幣（下同）一千萬元及自本件起訴狀
    繕本送達之翌日起，至清償日止，按年息百分之五計算之利息，(二)被告應將本院
    九十年度上更(一)字第一一六號刑事判決全文以六號字體刊登於中國時報第一版下
　　方一日，(三)訴訟費用由被告負擔，(四)第一項之請求，願供擔保請准宣告假執行。
    其事實上陳述：被告於民國（下同）八十七年一月初，剪輯當時為台北縣議員候
    選人之原告擔任民眾日報社記者所撰寫之新聞特稿「掃蕩路霸縣府魄力不足」、
    「清道也要用重典」、「整頓治安廖學廣有一套」三篇，自行添註內含「記者參
    政心術不止」、「豎仔記者」、「像這種政治變色龍、文化流氓種、台北縣議會
    豈不成為垃圾山」等等涉及貶抑人格評價而與評論原特稿內容並無必要關連之眉
    批文字，佐以蜥蜴（變色龍）之爬虫圖案，在不詳地點，影印六萬張後。先於同
　　年月十日夥同已滿十八歲之不詳姓名男子，由該男子出面委託不知情之許一男所
　　經營之協豐摺紙廠摺疊，另利用不知情之曾世邦聯繫取貨，並由其輾轉僱用不知
　　情之吳奉時前往協豐摺紙廠提取其中三萬張，以派報方式散發，吳奉時遂再僱用
　　不知情之王黛菁、廖學良、劉茹禎、張榕珠、吳正國、李倩如等工讀生自當日起
　　沿台北縣土城市○○路、學成路等地散發，先後發出約一萬五千張，公然侮辱原
　　告，嗣經原告之助選員吳俊毅於同年月十二日在台北縣土城市○○路與延和路口
　　發覺報警查獲。被告因此所涉及刑責部分，業經刑事法院依共同公然侮辱人罪名
　　，判處拘役五十九日確定，顯已構成侵權行為，爰依民法第一百九十五條第一項
　　規定，求為判決如聲明等語。
二、被告聲明求為判決：(一)原告之訴及假執行之聲請均駁回，(二)訴訟費用由原告負擔
　　。其事實上陳述：原告並未因此受損害，且其請求之金額亦過高云云。
三、本院依職權調取本院九十年度上更(一)字第一一六號被告妨害名譽等案件歷審卷宗
　　。
　　　理　　　由
一、本件原告主張之前開事實（見本院重訴字卷第一九八、一五六頁），為被告所不
　　爭執（見本院重訴字卷第一九八頁），並有前開傳單可證（見本院重訴字卷第一
　　三三、一三四頁），且被告因此所涉及刑責部分，亦經刑事法院依共同公然侮辱
　　人罪名，判處拘役五十九日確定，有本院九十年度上更(一)字第一一六號刑事判決
　　及最高法院九十年度台上字第七七五０號刑事判決足據（見本院重訴字卷第一五
　　一頁至第一六０頁、第一八九、一九０頁），自堪認為真實。被告既故意不法侵
    害原告之名譽權，則原告本於侵權行為之法則，請求被告負損害賠償責任，揆諸
    民法第一百八十四條第一項前段規定，自屬有據。
二、按不法侵害他人名譽者，被害人雖非財產上之損害。亦得請求賠償相當之金額，
    並得請求為回復名譽之適當處分，此觀民法第一百九十五條第一項規定自明。被
　　告以前開方式影印傳單公然當街散發予不特定人，藉以侮蔑原告，致原告深感難
　　堪，精神上自必感受痛苦，自得請求賠償非財產上損害之慰撫金。爰斟酌原告係
　　大學畢業，當時係民眾日報社記者，現為強手國際展覽有限公司總經理，而被告
　　係初中畢業，為日日新印刷品有限公司負責人（見本院重訴字卷第一六九頁）及
　　兩造之經濟狀況（見本院重訴字卷第一七六頁至一八一頁、第一八三、一八四頁
　　之財政部台灣省北區國稅局台北縣分局函送之原告八十八年度及被告八十八、八
　　十九年度個人綜合所得資料、台北縣稅捐稽徵處函送之兩造歸戶財產查詢清單）
　　等一切情狀後，認原告請求賠償之金額為一千萬元，尚嫌過高，應以三十萬元為
　　適當。又被告既已將前開傳單公然當街散發出約一萬五千張予不特定人，則原告
　　併請求被告應將其有罪確定判決之本院九十年度上更(一)字第一一六號刑事判決全
　　文以六號字體刊登於中國時報第一版下方一日，藉以回復其名譽，自屬適當處分
　　。
三、從而，原告本於侵權行為之法則，請求被告給付三十萬元及自本件起訴狀繕本送
    達翌日之八十九年一月五日起，至清償日止，按年息百分之五計算之利息；並將
    本院九十年度上更(一)字第一一六號刑事判決全文以六號字體刊登於中國時報第一
    版下方一日部分，自屬應予准許；至超過上開部分之請求，即屬不應准許。末查
　　關於本件判決主文第一項所命之給付，原告既陳明願供擔保，以代釋明，聲請宣
　　告假執行，經核與規定相符，爰酌定相當之擔保金額，併予准許；至原告其餘敗
　　訴部分假執行之聲請，已因失所附麗，亦屬不應准許。
四、據上論結：本件原告之訴為一部有理由，一部無理由，依民事訴訟法第七十九條
　　但書第四百六十三條、第三百九十條第二項，判決如主文。
中　　　華　　　民　　　國　　九十一　　年　　　一　　　月　　三十一　　日
　　　　　　　　　　　　　　　　　臺灣高等法院民事第十三庭
　　　　　　　　　　　　　　　　　　　審判長法　官　　林　鄉　誠
　　　　　　　　　　　　　　　　　　　　　　法　官　　劉　清　景
　　　　　　　　　　　　　　　　　　　　　　法　官　　王　聖　惠
右正本係照原本作成。
如不服本判決，應於收受送達後二十日內向本院提出上訴書狀，其未表明上訴理由者
，應於提出上訴後二十日內向本院補提理由書狀（均須按他造當事人之人數附繕本）
上訴時應提出委任律師或具有律師資格之人之委任狀；委任有律師資格者，另應附具
律師及格證書及釋明委任人與受任人有民事訴訟法第四百六十六條之一第一項但書或
第二項（詳附註）所定關係之釋明文書影本。
中　　　華　　　民　　　國　　九十一　　年　　　二　　　月　　　五　　　日
　　　　　　　　　　　　　　　　　　　　　　書記官　  林  明  輝
附註：
民事訴訟法第四百六十六條之一（第一項、第二項）
對於第二審判決上訴，上訴人應委任律師為訴訟代理人。但上訴人或其法定代理人具
有律師資格者，不在此限。
上訴人之配偶、三親等內之血親、二親等內之姻親，或上訴人為法人、中央或地方機
關時，其所屬專任人員具有律師資格並經法院認為適當者，亦得為第三審訴訟代理人
。
